【裁判字號】    97,訴,837
【裁判日期】    971128
【裁判案由】    請求讓售國有土地
【裁判全文】
高雄高等行政法院裁定
                                     97年度訴字第00837號
原      告  乙○○
            丙○○
            丁○○
            戊○○
            己○○
兼  上五人
訴訟代理人  甲○○
被      告  財政部國有財產局臺灣南區辦事處
代  表  人  庚○○  處長
訴訟代理人  壬○○
            辛○○
上列當事人間請求讓售國有土地事件，原告提起行政訴訟，本院
裁定如下：
    主  文
本件移送於台灣台南地方法院。
    理  由
一、按「行政法院認其無受理訴訟權限者，應依職權以裁定將訴
    訟移至有受理訴訟權限之管轄法院。」行政訴訟法第12條之
    2第2項前段規定甚明。又「行政機關代表國庫處分官產，係
    私法上契約行為，人民對此有所爭執，無論主張租用，抑或
    主張應由其優先承購，均應提起民事訴訟以求解決，不得藉
    行政爭訟程序請求救濟。」「行政機關代表國庫處分官產，
    係私法上契約行為，人民對此有所爭執，無論主張租用抑或
    主張應由其優先承購，均應提起民事訴訟以求解決，非行政
    官署所能逕行處斷。」最高行政法院著有58年判字第270號
    及59年判字第196號判例可資參照。上開判例旨在說明行政
    機關代表國庫出售或出租公有財產所發生之爭議，應由普通
    法院審判，符合現行法律劃分審判權之規定，無損於人民訴
    訟權之行使，與憲法並無牴觸。又「我國關於行政訴訟與民
    事訴訟之審判，依現行法律之規定，係採二元訴訟制度，分
    由不同性質之法院審理。關於因公法關係所生之爭議，由行
    政法院審判，因私法關係所生之爭執，則由普通法院審判。
    行政機關代表國庫出售或出租公有財產，並非行使公權力對
    外發生法律上效果之單方行政行為，即非行政處分，而屬私
    法上契約行為，當事人若對之爭執，自應循民事訴訟程序解
    決。」亦經司法院釋字第448號解釋在案。是行政機關代表
    國庫出售或出租公有財產，係基於準私人之地位所為之國庫
    行為，屬於私法上契約行為，並非行使公權力對外發生法律
    效果之行政處分，為前引最高行政法院判例及司法院解釋所
    肯認，自有拘束本院之效力。故行政機關代表國庫出售或出
    租公有財產，如與人民發生爭執，則屬於民事訴訟範圍，應
    向普通法院訴請裁判，非屬行政爭訟範疇。
二、本件原告起訴意旨略以：原告等人所有坐落台南縣善化鎮○
    ○段407地號與被告所管理之同段408地號土地（下稱系爭土
    地）相鄰。又上開系爭土地面積僅為10.92平方公尺，地形
    細長，最寬處只有1.8公尺，與建築技術規則建築設計施工
    編第57條第1款「凡經指定在道路兩旁留設之騎樓或無遮簷
    人行道，其寬度及構造由市、縣(市)主管建築機關參照當地
    情形，並依照左列標準訂定之：一、寬度：自道路境界線至
    建築物地面層外牆面，不得小於3.5公尺，．．」及台南縣
    都市計畫區騎樓設置標準第2、3條規定不符。又系爭土地位
    於商業區○○○○○路境界退縮3.5公尺騎樓寬度，卻因系
    爭土地最寬處僅有1.8公尺，顯無法達法定寬度，故應將系
    爭土地與同段407地號合併，再依建築法規退縮法定寬度為
    騎樓用地，以供公眾通行，此有台南縣政府民國97年8月11
    日府工管字第0970114462號證明確有相互合併使用必要之函
    釋可稽。準此，被告自應出售系爭土地予原告。為此，起訴
    求為判決：被告應將系爭土地面積10.92平方公尺以公告地
    價每平方公尺新台幣65,200元出售予原告合併使用等語。
三、查，原告等人前以畸零地申購方式，向被告申請承購系爭土
    地，而被告所屬台南分處則函復略以：有關系爭土地之讓售
    價格，以依國有財產法計價方式規定，參考市價查估辦理等
    語，此有原告提出之申請書及被告97年8月18日台財產南南2
    字第0970009436號、97年9月3日台財產南南2字第097000983
    4號函文影本附卷可憑。惟按行政機關代表國庫出售公有財
    產，並非行使公權力對外發生法律效果之單方行政行為，而
    屬私法上契約行為，業經最高行政法院著有58年判字第270
    號及59年判字第196號判例及司法院釋字第448號解釋在案，
    故本件原告向被告申購系爭國有土地關於讓售價格所生之爭
    議，乃係行政機關代表國庫出售公有財產之私法關係所生之
    爭執，為民事訴訟範圍，自應向普通法院訴請裁判，非屬行
    政爭訟事項，揆諸上開說明，本院對之並無審判權。從而，
    原告向無審判權之本院提起本件行政訴訟，難謂合法。爰依
    行政訴訟法第12條之2第2項前段規定，依職權將本件訴訟移
    送於有審判權之台灣台南地方法院，爰裁定如主文。
中    華    民    國    97    年    11    月   28     日
              高雄高等行政法院第三庭
                          審判長法官   邱 政 強
                                法官   李 協 明
                                法官   詹 日 賢
以上正本係照原本作成。
如不服本裁定，應於裁定送達後10日內以書狀敘明理由，經本院
向最高行政法院提出抗告（須按對造人數附具繕本）。
中    華    民    國    97    年    11    月   28     日
                              書記官   楊 曜 嘉


司法院資訊處製作；財團法人民間司法改革基金會備份。
